高雄高等行政法院裁定
　　　　　　　　　　　　　　　93年度訴字第849號
原　　　告　甲○○○○○○
訴訟代理人　丙○○
送達代收人　楊申田　律師
被　　　告　財政部國有財產局臺灣南區辦事處
代　表　人　乙○○　處長
上列當事人間因有關土地登記事務事件，提起行政訴訟。本院裁
定如下：
    主  文
原告之訴駁回。
訴訟費用由原告負擔。
    理  由
一、按行政機關代表國家處理行政事務，如與人民因私權關係發
    生爭執，則屬於民事訴訟範圍，應向普通法院訴請裁判，非
    屬行政爭訟範圍。又「訴訟事件不屬行政法院之權限者，行
    政法院應以裁定駁回之。」為行政訴訟法第一百零七條第一
    項第一款所明定。
二、原告起訴意旨略以：被繼承人林思道於民國（下同）四十四
    年十月二十五日經法院判決宣告死亡，因有無繼承人不明，
    經臺灣屏東地方法院八十一年度家管字第二號民事裁定選任
    被告為遺產管理人。被繼承人遺有坐落台南縣麻豆鎮○○段
    二一、二二、二三、二四、二七、二四六、二四九地號及新
    建段三六三、三六四、三六五、三七○地號共十一筆土地，
    其中新建段三六四、三六五地號土地經共有人訴請分割，法
    院以變價分割方式判決確定，被告以遺產管理人身分領取分
    配款新台幣（下同）五一五、一二八元，並將上開分配款扣
    除遺產管理報酬及相關代墊費用後，併同其餘九筆土地已收
    歸國有。然而，原告為林思道大陸地區之繼承人，已依法於
    臺灣地區與大陸地區人民關係條例所定期限內之八十三年十
    一月七日向臺灣屏東地方法院為繼承之表示，經該院准予備
    查在案，則原告當然、自始繼承被繼承人林思道財產上之一
    切權利義務。又「隻身來台無人繼承之遺產，在大陸光復前
    ，依民法第一千一百七十八條所為之公示催告程序，其效力
    不能及於其在大陸之合法繼承人」（行政院五十九年內字第
    六二九四號函令、臺灣高等法院五十八年法律座談會結論參
    照），基此，被告所為之公示催告，其效力不能及於原告。
    詎料，原告委請代理人於九十三年九月十日發函請求被告返
    還遺產，竟遭被告以電話口頭拒絕，且迄今仍未正式函覆，
    爰依行政訴訟法第八條第一項前段規定，依公法上不當得利
    之法律關係向被告請求返還被收歸國有之土地暨分配款，爰
    聲明求為判決：（一）被告應將坐落台南縣麻豆鎮○○段二
    一、二二、二三、二四、二七、二四六、二四九地號及新建
    段三六三、三七○地號土地，移轉登記予原告所有。（二）
    被告應給付原告五一五、一二八元，及自起訴狀（繕本）送
    達之翌日起至清償日止按年利率百分之五計算之利息。
三、經查，原告主張之事實，固據其提出臺灣屏東地方法院八十
    三年十一月二十二日屏院雄民愛字第三六三一八號民事庭通
    知、臺灣高等法院高雄分院九十一年度上易字第一六三號民
    事判決書、被告九十年十月二十三日臺財產南接字第○九○
    ○○二七四○六號函及系爭土地登記謄本等影本為證。然查
    ，被告係依民法第一千一百七十八條規定經臺灣屏東地方法
    院八十一年度家管字第二號民事裁定選任為被繼承人林思道
    之遺產管理人，原告本於繼承人身分請求被告移交系爭遺產
    遭致拒絕，核屬有關遺產繼承之私權爭執，應循民事爭訟程
    序尋求解決，非屬行政法院審判之權限，本院對之無審判權
    （最高行政法院九十三年度裁字第八○七號、第九六五號裁
    定參照），故本件原告之訴，並不合法，應予駁回。
四、依行政訴訟法第一百零七條第一項第一款、第一百零四條，
    民事訴訟法第九十五條、第七十八條，裁定如主文。
中　　華　　民　　國　　94　　年　 　2　　月　 23  　 日
                  第三庭審判長法  官　 江幸垠
                              法  官　 邱政強
                              法  官　 簡慧娟
以上正本係照原本作成。
如不服本裁定，應於裁定送達後10日內以書狀敘明理由，經本院
向最高行政法院提出抗告（須按對造人數附具繕本）；並應預繳
送達用掛號郵票6份（每份34元）。
中　　華　　民　　國　　94　　年　 　2　　月　 23  　 日
                              書記官   楊曜嘉
